臺灣彰化地方法院交通事件裁定　　　　99年度交聲字第1099號
移送機關即
原處分機關　交通部公路總局臺中區監理所彰化監理站
異　議　人
即受處分人　陳德政
上列受處分人因違反道路交通管理處罰條例案件，對於交通部公
路總局臺中區監理所彰化監理站民國96年8 月16日所為之裁決處
分（原處分案號：彰監四字第裁64-I00000000、64-I00000000號
）聲明異議，本院裁定如下：
    主  文
原處分均撤銷。
陳德政不罰。
    理  由
一、原處分意旨略以：異議人即受處分人（下稱受處分人）於民
    國96年3 月21日9 時2 分許，駕駛車牌號碼PU-4240 號自用
    小客車，在彰化縣鹿港鎮○○路與安邦路口，駕車行經有燈
    光號誌管制之交岔路口闖紅燈及駕駛汽車未隨身攜帶駕駛執
    照，經警當場製單舉發，受處分人未於應到案日期前繳納罰
    鍰或提出申訴，爰分別依道路交通管理處罰條例第53條第1
    項及第25條第3 款之規定，裁處受處分人罰鍰新臺幣（下同
    ）5,400 元、600 元，並依同條例第63條之規定，記違規點
    數3 點等語。
二、聲明異議意旨略以：受處分人於99年10月初左右，接到法務
    部行政執行處通知時，才拿到交通部公路總局臺中區監理所
    彰化監理站（下稱原處分機關）所為之彰監四字第裁64-I00
    000000、64-I00000000號違反道路交通管理事件裁決書。彰
    化縣彰化市○○里○○街18號的房子，我已經搬走十幾年了
    ，這個地址都是租給別人當倉庫，我在大陸工作，從大陸回
    來後，住在彰化縣鹿港鎮○○路3 段231 巷25號，經過1 年
    多才去遷戶籍。原處分機關所為之彰監四字第裁64-I000000
    00號違反道路交通管理事件裁決書，因未能送達予受處分人
    ，故加倍罰鍰部分請撤銷。至原處分機關所為之彰監四字第
    裁64-I00000000號違反道路交通管理事件裁決書，因當時受
    處分人係載重病父親前往就醫，於交通號誌變換時快速通過
    ，是搶黃燈，而非闖紅燈，故請撤銷原處分等語。
三、按受處分人不服道路交通管理處罰條例第8 條主管機關所為
    之處罰，得於接到裁決書之翌日起20日內，向管轄地方法院
    聲明異議，道路交通管理處罰條例第87條第1 項定有明文。
    又處理違反道路交通管理事件，有關文書送達之程序，準用
    行政程序法送達之規定；違反道路交通管理事件統一裁罰標
    準及處理細則第5 條亦有明文。而行政程序法對於文書送達
    ，係規定：送達，於應受送達人之住居所、事務所或營業所
    為之。對於當事人之送達，有下列各款情形之一者，行政機
    關得依申請，准為公示送達︰一應為送達之處所不明者。二
    於有治外法權人之住居所或事務所為送達而無效者。三、於
    外國或境外為送達，不能依第86條之規定辦理或預知雖依該
    規定辦理而無效者。有前項所列各款之情形而無人為公示送
    達之申請者，行政機關為避免行政程序遲延，認為有必要時
    ，得依職權命為公示送達。當事人變更其送達之處所而不向
    行政機關陳明，致有第1 項之情形者，行政機關得依職權命
    為公示送達，行政程序法第72條第1 項前段、第78條分別定
    有明文。
四、經查：
  (一)受處分人於96年3 月21日9 時2 分許，駕駛前揭自用小客車
    ，在彰化縣鹿港鎮○○路與安邦路口，因闖紅燈及未隨身攜
    帶駕駛執照，經彰化縣警察局鹿港分局鹿港派出所警員當場
    掣單舉發其違反道路交通管理處罰條例第53條第1 項、第25
    條第3 款，受處分人未於應到案日期前繳納罰鍰或提出申訴
    ，經原處分機關於96年8 月16日以彰監四字第裁64-I000000
    00號、第64-I00000000號裁決書，裁處受處分人罰鍰5,400
    元、600 元，並依同條例第63條之規定記違規點數3 點，此
    有上開案號裁決書、彰化縣警察局彰警交字第I00000000 號
    、第I00000000 號舉發違反道路交通管理事件通知單各1 份
    在卷可證。
  (二)惟查，受處分人於93年8 月26日已將戶籍遷移至彰化縣鹿港
    鎮○○路○ 段231 巷25號，此有受處分人之個人基本資料查
    詢結果、遷徒紀錄資料查詢結果在卷可稽，是原處分機關於
    送達時，自應向受處分人當時之住所即「彰化縣鹿港鎮○○
    路○ 段231 巷25號」為送達，況本件彰化縣警察局彰警交字
    第I00000000 號之舉發違反道路交通管理事件通知單上，已
    記載受處分人之住址為遷移後之新址，然原處分機關並未將
    上開2 件裁決書送達至「彰化縣鹿港鎮○○路3 段231 巷25
    號」之地址，卻仍交由郵務機關於96年8 月20日送達至受處
    分人之舊戶籍地址即「彰化縣彰化市○○里○○街18號」，
    嗣因送達結果為應受送達人住居所已遷移他處，遂以公示送
    達方式為送達等情，有上開案號之舉發違反道路交通管理事
    件通知單、原處分機關送達證書、太平洋日報98年4 月10日
    公告、公示送達證書等在卷可按，而本件並無應為送達之處
    所不明之情形，此由戶籍查詢及彰化縣警察局彰警交字第I0
    0000000 號舉發違反道路交通管理事件通知單即可知悉，自
    不得以公示送達方式對受處分人為送達，原處分機關所為之
    送達程序於法未合，不生合法送達之效力。
  (三)再按行政罰之裁處權，因3 年期間之經過而消滅。前項期間
    ，自違反行政法上義務之行為終了時起算。但行為之結果發
    生在後者，自該結果發生時起算，94年2 月5 日公布、95年
    2 月5 日施行之行政罰法第27條第1 項、第2 項定有明文。
    觀諸該條立法理由略以：「本條係有關行政罰裁處權時效之
    規定。按行政罰裁處權之行使與否，不宜懸之過久，而使處
    罰關係處於不確定狀態，影響人民權益，惟亦不宜過短，以
    免對社會秩序之維護有所影響」等語，可知公路監理主管機
    關對於違反道路交通管理事件行為人，其是否行使裁罰權，
    實不宜久懸不決，而使處罰關係處於不確定狀態，致影響人
    民權益。準此，足悉時效制度之功能，實為求法秩序之早日
    確定所必要，自不容行政機關作出違背此一法秩序安定原則
    之舉措。另按「違反行政法上義務而受罰鍰、沒入或其他種
    類行政罰之處罰時，適用本法。但其他法律有特別規定者，
    從其規定」，行政罰法第1 條定有明文。而違反道路交通管
    理處罰條例所定行政法上義務而受罰鍰、記違規點數等處罰
    ，具有行政罰之性質，關於處罰時效部分，道路交通管理處
    罰條例並未設有相關規定，因此原處分機關所為之裁決，其
    裁處權時效應適用上開行政罰法之規定。行政罰法第27條既
    定有行政機關裁處權行使期間之限制，參以同法第1 條之規
    定於道路交通管理處罰條例未定有相關明文之情況下，交通
    違規案件自應予以適用。本件受處分人之違規行為，係發生
    於行政罰法施行後之96年3 月21日，且因原處分機關對受處
    分人上開違規行為裁罰之彰監四字第裁64-I00000000號、第
    64-I00000000號裁決書，均未合法送達予受處分人，致不生
    裁罰之效力，而原處分機關對於受處分人上開違反道路交通
    管理處罰條例行為之裁處權時效期間，自96年3 月21日起計
    算3 年，於99年3 月20日已告屆滿，是其裁處權已罹於時效
    而消滅，自不得再就受處分人之違規行為裁罰。
五、綜上所述，本件原處分機關所為彰監四字第裁64-I00000000
    號、彰監四字第裁64-I00000000號裁決書之裁罰，難謂適法
    ，自應由本院將原處分撤銷，另為受處分人不罰之諭知，以
    資適法。至受處分人能提出聲明異議，雖表示已經知悉裁決
    書內容，但因上開裁決書未能合法送達予受處分人，且受處
    分人於本院訊問時表示：其係於99年10月初左右拿到裁決書
    ，過2 、3 天就提出異議等語，因此尚難認其聲明異議已逾
    法定期間，受處分人就上開處分聲明異議，程序上合法，附
    此敘明。
六、據上論斷，應依道路交通管理處罰條例第87條第2 項、道路
    交通事件處理辦法第19條前段，裁定如主文。
中    華    民    國   100    年    3     月    22    日
                    交通法庭          法  官  王素珍
以上正本證明與原本無異。
如不服本裁定，應於裁定送達後5日內向本院提出抗告狀（須附
繕本）。
中    華    民    國   100    年    3     月    24    日
                                      書記官  陳秀香